臺灣新竹地方法院刑事裁定
111年度竹東秩聲字第1號
移送機關即
原處分機關  新竹縣政府警察局竹東分局
聲明異議人
即受處分人  陳國浩


上列聲明異議人即受處分人因違反社會秩序維護法案件，對於新
竹縣政府警察局竹東分局於中華民國111年5月19日所為之處分（
竹縣東警秩字第1110007825號）聲明異議，本院裁定如下：
    主  文
原處分撤銷。
陳國浩不罰。
    事實及理由
一、原處分意旨略以：聲明異議人即受處分人陳國浩（下稱聲明
    異議人）於新竹縣○○鄉○○○街0號屋內，經檢舉人指稱屋內彈
    奏鋼琴致房屋共用牆面共振產生聲響，滋擾周遭住戶，妨害
    居民安寧，經調查該屋為聲明異議人所有並實際居住於此，
    其未妥善管理房屋、加裝適當隔音設備，致此聲響產生，因
    認聲明異議人違反社會秩序維護法第72條第3款之規定，而
    處聲明異議人罰鍰新臺幣（下同）1,000元。
二、聲明異議意旨略以：因家中孩童學習鋼琴，課餘時間在家中
    練習鋼琴，對鄰居舉報之鋼琴聲已多次改善，將鋼琴移往非
    共用牆之處，並加裝隔音地墊、鋪設地毯，並尋求社區住戶
    表決議決於22時至翌日7時前禁止製造高分貝聲響影響其他
    住戶安寧，聲明異議人便遵守該規約，家中孩童均係於22時
    前練習鋼琴等語。　　　　　　　
三、按被處罰人不服警察機關之處分者，得於處分書送達之翌日
    起5日內聲明異議。聲明異議應以書狀敘明理由，經原處分
    之警察機關向該管簡易庭為之。又簡易庭認為聲明異議有理
    由者，以裁定將原處分撤銷或變更之，社會秩序維護法第55
    條、第57條第2項後段分別定有明文。次按，製造噪音或深
    夜喧嘩，妨害公眾安寧者，處6,000元以下罰鍰，社會秩序
    維護法第72條第3款定有明文。又按，法院受理違反社會秩
    序維護法案件，除社會秩序維護法有規定外，準用刑事訴訟
    法之規定，社會秩序維護法第92條定有明文。再按，犯罪事
    實應依證據認定之，無證據不得認定犯罪事實，刑事訴訟法
    第154條第2項定有明文。如未能發現相當證據或證據不足以
    證明被告犯罪時，自不能以推測或擬制之方法，以為裁判之
    基礎。是本件違反社會秩序維護法案件，當應準用刑事訴訟
    法揭示之證據裁判原則。
四、經查：　　　
　㈠本件聲明異議人因違反社會秩序維護法案件，經新竹縣政府
    警察局竹東分局處罰鍰1,000元，該處分書於民國111年6月1
    日送達予聲明異議人，聲明異議人於同日聲明異議等情，有
    聲明異議狀、新竹縣政府警察局竹東分局於111年5月19日竹
    縣東警秩字第1110007825號違反社會秩序維護法案件處分書
    、新竹縣政府警察局竹東分局送達證書各1份（本院卷第7頁
    至第21頁、第23頁、第25頁）在卷可稽，是聲明異議人就本
    件聲明異議，程序上核與前揭規定相符，合先敘明。　　
　㈡原處分機關認聲明異議人有上開違反社會秩序維護法之行為
    ，無非係以聲明異議人、報案人之調查筆錄、社區警衛工作
    日誌各1份、錄影光碟1片等資料為其主要論據。而聲明異議
    人之子女確實有於111年4月22日20時、同年月23日9時25分
    、同年5月5日20時15分在聲明異議人上址家中彈奏鋼琴等情
    ，有報案人之調查筆錄、社區警衛工作日誌各1份、錄影光
    碟1片存卷可憑（本院卷第27頁至第29頁、第51頁至第73頁
    ），且為聲明異議人所坦認（本院卷第77頁），是此部分事
    實尚堪認定。
　㈢按製造噪音或深夜喧嘩，妨害公眾安寧者，處6千元以下罰鍰
    ，社會秩序維護法第72條第3款定有明文。此所稱之「噪音
    」，依違反社會秩序維護法案件處理辦法第11條規定，係指
    噪音管制法令規定之管制標準以外，不具持續性或不易量測
    而足以妨害他人生活安寧之聲音而言。觀諸噪音管制法第6
    條亦規定：「製造不具持續性或不易量測而足以妨害他人生
    活安寧之聲音者，由警察機關依有關法規處理之。」，益為
    明瞭。是製造未超過噪音管制法令規定之管制標準之聲音，
    仍需足以妨害他人生活及公眾安寧者，警察機關始得依社會
    秩序維護法第72條第3款規定處罰鍰。而所謂公眾，則指不
    特定或特定多數人而言。準此，社會秩序維護法第72條第3
    款所稱之製造噪音及喧嘩行為，雖不以超過噪音管制標準之
    聲音為限，但仍以該聲響超越社會大眾所能容忍之音量，且
    妨礙不特定或特定多數人之居家安寧為必要。良以噪音係主
    觀性感覺，感受程度因個人身心狀況而異，故聲響是否屬於
    社會秩序維護法第72條第3款所處罰之噪音，自須該聲響客
    觀上已超出受該噪音污染之居住社群一般人生活所能忍容之
    程度，足以妨礙不特定或特定多數人之居家安寧為必要。再
    按犯罪事實應依證據認定之，無證據不得認定犯罪事實，刑
    事訴訟法第154條第2項定有明文，且依社會秩序維護法第92
    條規定，於法院受理違反社會秩序維護法案件，亦準用之。
    從而違反社會秩序行為事實之認定，自應憑證據，如未能發
    現相當證據，或證據不足以證明，尚不能以推測或擬制之方
    法，為裁罰基礎（最高法院40年台上字第86號刑事判例參照
    ）。
　㈣經查，依卷附聲明異議人居住社區108年6月1日修訂之國雄世
    紀願景社區住戶規約：「九、公共安寧維護：一、為保持本
    社區安寧，所有住戶應自我約束，依據政府噪音管制條例規
    範，應遵守晚間十點後至翌日上午七點前禁止製造高分貝聲
    響，影響其他住戶安寧（社區舉辦公共活動除外）。」（本
    院卷第81頁至第101頁），足證該社區業已經全體區分所有
    權人會議議決，制定相關社區安寧維護規範，而檢舉人指稱
    聲明異議人子女於111年4月22日20時、同年月23日9時25分
    、同年5月5日20時15分在聲明異議人上址家中彈奏鋼琴製造
    聲響時間，以及該社區警衛工作日誌上載聽聞聲明異議人上
    址家中鋼琴聲響之時間，均未違反聲明異議人居住社區之住
    戶規約所定之安寧時段；況據檢舉人於警詢中所稱：聲明異
    議人家中彈奏鋼琴之頻率於107年時約每周1次，110年、111
    年大約每周3至4次，彈奏時間平日19時至22時，假日彈奏時
    間不定，有時在8時開始彈奏，每次彈奏時間短則半小時，
    長至2小時，大部分都在1小時左右等語（本院卷第29頁），
    可認聲明異議人子女於家中彈奏鋼琴之時段，除了並未違反
    上開住戶規約外，亦非長時段、高頻率，故是否已達客觀上
    已超出受該噪音污染之居住社群一般人生活所能忍容之程度
    ，尚非無疑。
　㈤又社會秩序維護法第72條第3款之規定，必是：「製造噪音」
    或「深夜喧嘩」，致妨害「公眾」安寧，始應受罰。雖必須
    處理警員身歷其境瞭解噪音確實傳於戶外且令人難以忍受者
    ，始可認其屬該條款之妨害公眾安寧。雖本件檢舉人雖於警
    詢稱聲明異議人家中產生之鋼琴聲使牆壁共振，我與家人生
    活品質遭受影響等語（本院卷第27頁），並提出錄音光碟予
    警方扣案。但查，依卷內相關事證，警方於受理檢舉後，並
    未查訪聲明異議人住處同棟上下住戶，確認是否有對其他住
    戶之生活產生影響，又據社區警衛工作日誌1份上載內容，
    均是經檢舉人報警始紀錄聲明異議人家中是否有鋼琴聲響，
    然均未紀錄該等聲響是否已達「噪音」之程度，故除檢舉人
    外，處分機關尚無其他積極證據證明聲明異議人於其住家所
    產生之聲響有達傳於戶外致妨害公眾安寧之程度；縱使有影
    響檢舉人生活品質之情形，亦僅涉妨害該檢舉人住戶安寧之
    問題，尚不足以認定有妨害「公眾」安寧之情形。
　㈥從而，揆諸上開意旨，原處分機關依社會秩序維護法第72條
    第3 款裁處聲明異議人罰鍰，即有未當，聲明異議人請求撤
    銷該處分，為有理由，原處分應予撤銷，並由本院另為裁定
    不罰。
五、依社會秩序維護法第57條第2項後段，裁定如主文。　　
中　　華　　民　　國　　111 　年　　7 　　月　　8　　日
                  竹東簡易庭  法  官    崔恩寧
以上正本證明與原本無異。
不得抗告。
中　　華　　民　　國　　111 　年　　7 　　月　　8 　　日
                              書記官    莊琬婷